【裁判字號】    99,台上,1643
【裁判日期】    990319
【裁判案由】    強盜
【裁判全文】
最高法院刑事判決            九十九年度台上字第一六四三號
上  訴  人  甲○○
            乙○○
共      同
選任辯護人  王炳輝律師
上列上訴人等因強盜案件，不服台灣高等法院台中分院中華民國
九十七年三月十三日第二審更審判決（九十六年度上更(一)字第四
四七號，起訴案號：台灣南投地方法院檢察署九十四年度偵字第
二０五一號），提起上訴，本院判決如下：
    主  文
上訴駁回。
    理  由
按刑事訴訟法第三百七十七條規定：上訴於第三審法院，非以判
決違背法令為理由，不得為之。是提起第三審上訴，應以原判決
違背法令為理由，係屬法定要件。如果上訴理由書狀並未依據卷
內訴訟資料，具體指摘原判決不適用何種法則或如何適用不當，
或所指摘原判決違法情事，顯與法律規定得為第三審上訴理由之
違法情形，不相適合時，均應認其上訴為違背法律上之程式，予
以駁回。本件原審經審理結果，認為上訴人甲○○、乙○○有原
判決事實欄所載夥同真實姓名年籍均不詳、自稱姓洪、綽號「老
二」之成年男子共同對被害人丙○○為傷害及加重強盜之犯行，
均為明確，因而撤銷第一審之科刑判決，於為刑法新舊比較後，
改判依修正前刑法牽連犯從一重論上訴人等以意圖為自己不法之
所有，結夥三人以上、攜帶兇器，以強暴至使不能抗拒，而使人
交付其物罪，各處有期徒刑肆年陸月。已詳敘其調查、取捨證據
之結果及憑以認定犯罪事實之心證理由。並就上訴人等否認犯行
之供詞及其所辯各語認非可採，予以論述及指駁。從形式上觀察
，原判決關於加重強盜部分尚無足以影響判決結果之違背法令情
形存在。上訴意旨略稱：(1)原判決事實欄對於上訴人等取得丙○
○所交付本票（下稱系爭本票）面額之票據應記載事項，未為記
載，有不適用法則或適用法則不當之違法。(2)本件綜合上訴人等
之供述及丙○○、廖常雄（祥鎮營造工程股份有限公司〈下稱祥
鎮公司〉經理）之證詞，暨南投縣政府民國九十二年五月二十八
日府城用字第09200974310 號覆千鎮建設開發股份有限公司（下
稱千鎮公司）函、受災戶住宅需求名冊等卷內資料，足證九二一
震災後，千鎮、祥鎮公司確經申准在非都市土地（坐落南投縣竹
山鎮○○○○段第二二七等號）開發「梅竹山莊」案，丙○○介
紹廖常雄前來購買農地以供重建災民房屋，丙○○允諾上訴人等
每提供一戶受災戶購屋意願書等資料，即願付予新台幣（下同）
五萬元，而上訴人等已提供六十八份資料，主觀上確信可向丙○
○請求三百四十萬元，乃有本件索取酬勞之行為，並無不法所有
之意圖，符合情理，乃可置信。況丙○○所受僅為輕傷，與原判
決所認定遭人持四角木棍擊傷者有異，其對於遭人以「槍」或「
四角木棍」毆打，亦供述不一，顯有瑕疵，原判決未為究明，遽
憑為論罪基礎，並不採證人黃慶山、劉學文、莊蕉、劉再勳、廖
常雄等有利上訴人等之證詞，亦有不適用法則、適用法則不當及
理由矛盾之違法等語。惟查：(一)、原判決事實欄認定上訴人等向
丙○○索取一百二十萬元，而逼迫其簽立本票，丙○○乃在其等
交付之空白支票上為發票日、到期日、受款人、發票人等事項而
為系爭本票之簽發記載等情，自係指同時亦為上開相同票面金額
之記載而言，此與卷附系爭本票之票面所載相符，並無不合；上
訴意旨謂原判決事實欄未敘及本票金額之記載，要為誤解。(二)、
原判決認定上訴人等強迫丙○○簽立系爭本票，均具強盜財物之
不法所有意圖，上訴人等所辯係丙○○願給付其等提供九二一震
災受災戶購屋意願資料之酬金，則無可採。經敘明：(1)本件係祥
鎮公司與乙○○簽立協議書，約定乙○○每提供一份購屋意願書
予祥鎮公司，祥鎮公司即支付五千元予乙○○，若乙○○介紹人
向祥鎮公司購買房屋，每出售一間房屋，祥鎮公司再支付四萬五
千元予乙○○，上訴人等與丙○○間則無該約定，有卷附乙○○
與祥鎮公司間之協議書可稽。(2)祥鎮公司如賣掉全部房屋，至多
會給丙○○一、二百萬元，經廖常雄證述在卷；衡情丙○○應無
與上訴人等僅以口頭約定，由其等每提供一份購屋意願書予祥鎮
公司即願給予十倍代價即五萬元，而總計須支付上訴人等三百五
十萬元之理。(3)上訴人等提供六十八戶購屋意願書予祥鎮公司，
祥鎮公司業已如數付款，並無拖欠，經廖常雄於原審證述明確，
且依卷附祥鎮、千鎮公司之「董事、監察人」資料，並無上訴人
所稱丙○○係各該公司之股東或合夥人之情事，是以上訴人等所
稱丙○○因各該公司之關係應付給其等上開酬金，要為無據。(4)
依南投縣政府九十二年五月二十八日府城用字第09200974310 號
函所載，其於九十二年五月二十八日即已同意千鎮公司申請之上
揭土地開發案。倘丙○○與上訴人等間有上開報酬給付之約定，
上訴人等卻遲至本件案發之九十四年三月七日始要求丙○○簽發
系爭本票，有違常情。(5)至於上訴人等所舉證人黃慶山、劉學文
、莊蕉、劉再勳於第一審或原審證述其等聽聞有關丙○○對上訴
人等表示給予提供受災戶資料之報酬各詞，矛盾不一，或與卷證
顯示情節不符，無可採信，另廖常雄所稱本件係丙○○與上訴人
等雙方未講清楚所造成誤會云云，亦純屬該證人主觀臆測，非有
實據，均不足為上訴人等有利之認定。綜上可知，本件實肇因於
上訴人等自認該土地開發案，由農地成功變更為建地，獲利甚佳
，其中又以彼等功勞最大，卻僅獲得每份完整意願書五千元（以
七十戶計僅三十五萬元）之報酬，心有未甘，始起意為對丙○○
為強盜等行為各等情。俱憑卷內資料，逐一剖析說明審認、論駁
至為明確。其推理論斷衡諸經驗及論理等證據法則皆無違背，並
不容指為違法。經核上訴意旨，係置原判決所為明白論斷於不顧
，仍持已為原判決指駁之陳詞，專憑己意再事爭辯，或任意指摘
原判決違法，難認已符合首揭法定之第三審上訴要件。本件關於
加重強盜部分之上訴違背法律上之程式，應予駁回。上訴人等所
犯刑法第二百七十七條第一項之傷害罪部分，核屬刑事訴訟法第
三百七十六條第一款之案件，依同條規定，經第二審判決者，不
得上訴於第三審法院，本件牽連之加重強盜部分上訴既不合法，
無從為實體之判決，該傷害罪部分亦無從適用審判不可分原則，
併為實體上審判，亦應從程式上予以駁回。
據上論結，應依刑事訴訟法第三百九十五條前段，判決如主文。
中    華    民    國  九十九  年    三    月   十九   日
                      最高法院刑事第九庭
                          審判長法官  邵  燕  玲
                                法官  李  伯  道
                                法官  孫  增  同
                                法官  李  英  勇
                                法官  施  俊  堯
本件正本證明與原本無異
                                      書  記  官
中    華    民    國  九十九  年    三    月  二十五  日
                                                     ｍ

司法院資訊處製作；財團法人民間司法改革基金會備份。
